【裁判字號】    87,訴,173
【裁判日期】    891130
【裁判案由】    侵權行為損害賠償
【裁判全文】
臺灣苗栗地方法院民事判決                          八十七年度訴字第一七三號
    原        告  甲○○
    兼訴訟代理人  乙○○
    被        告  丙○○
    兼法定代理人  丁○○
右當事人間請求損害賠償事件，本判決如左：
    主    文
被告應連帶給付原告乙○○新台幣拾貳萬元，及自民國八十七年五月六日起至清償日
止，按年利率百分之五計算之利息。
原告其餘之訴駁回。
訴訟費用由被告連帶負擔二十分之一，餘由原告負擔。
本判決第一項於原告乙○○以新台幣萬元供擔保後，得假執行。
原告其餘假執行之聲請駁回。
    事    實
甲、原告方面：
一、聲明：
（一）被告應連帶給付原告乙○○新台幣（下同）八十五萬零四百元，原告甲○○五
      十萬元，及各自起訴狀繕本送達翌日起至清償日止，按年息百分之五計算之利
      息。
（二）願供擔保請准宣告假執行。
二、陳述：
（一）訴外人賴金定為原告乙○○之弟，被告丁○○及丙○○分別為賴金定之妻及子
      。原告夫婦偕同幼子賴瑋浩及母親賴李娣妹與弟弟賴金定於民國八十六年一月
      十八日傍晚由苗栗至基隆參加親戚之婚宴，結束後並前往親友處喝酒至凌晨，
      賴金定於酒後急欲返家，未經原告同意，即擅自駕車搭載原告之子賴瑋浩及母
      親賴李娣妹返家，詎賴金定於回程途中因不勝酒力，竟於八十六年一月十九日
      凌晨三時左右，因駕車失速，於中山高速公路南下八十六公里又五百六十公尺
      處撞上湖口服務處出口處之橋墩，車輛當場著火，駕駛賴金定拋出車外死亡，
      附載之乘客即原告乙○○之母親與兒子亦不幸被火燒死於車內，原告乙○○為
      子支出喪葬費用三十五萬零四百四十元，另原告夫婦歷經喪子之痛，精神遭受
      極大痛苦，而賴金定死亡後，其權利義務應由其妻及子即被告丁○○、丙○○
      繼承，為此請求被告連帶給付原告支出之喪葬費用三十五萬零四百四十元及原
      告夫婦二人非財產上之損害各五十萬元。
（二）對被告抗辯所為之陳述：原告乙○○並未與被告丁○○和解，被告丁○○當初
      僅言因肇事車輛載有三人，保險公司共理賠一百五十萬元，故由原告之父賴生
      奎及原告乙○○、被告丁○○平分各得五十萬元，且該五十萬元係由保險公司
      給付，尚不得認為已清償原告。
三、證據：提出台灣新竹地方法院檢察署檢察官相驗屍體證明書、戶籍謄本、活期儲
    蓄存款存摺，並聲請訊問證人賴金全、賴生奎。
乙、被告方面：
一、聲明：原告之訴及假執行之聲請均駁回。
二、陳述：本件車禍發生後，原告乙○○即向被告丁○○請求賠償喪子之損害，而被
    告丁○○之夫賴金定死亡後，自保險公司受領賴金定投保之乘客責任險金共一百
    五十萬元，嗣被告丁○○即與原告乙○○達成和解，便將保險金其中五十萬元給
    付原告之父親賴生奎，另五十萬元匯入原告甲○○之帳戶內，作為賠償原告喪子
    之損失。另原告之子賴瑋浩之喪葬費用全是由原告之父賴生奎所支出，原告乙○○並未支付。又本件車禍發生後，被告丁○○已成寡婦，尚須扶養幼子即被告丙○○，收入極為有限，且前已將五十萬元清償予原告，實無力再給付。
三、證據：苗栗縣三義鄉農會活期儲蓄存款簿、郵政存簿儲金存款單、賴金定保險理
    賠資料，並聲請訊問證人謝金財。
丙、本院依職權向國道高速公路警察局第二警察隊調閱本件車禍肇事資料，並函請台
    灣省竹苗區車輛行車事故鑑定委員會鑑定本件車禍肇事原因，另訊問證人即友聯
    產物保險公司苗栗通訊處主任羅士杰。
    理    由
一、本件原告起訴主張訴外人賴金定為原告乙○○之弟，被告丁○○及丙○○分別為
    賴金定之妻及子。原告夫婦偕同幼子賴瑋浩及母親賴李娣妹與弟弟賴金定於民國
    八十六年一月十八日傍晚由苗栗至基隆參加親戚之婚宴，結束後並前往親友處喝
    酒至凌晨，賴金定於酒後急欲返家，未經原告同意，即擅自駕車搭載原告之子賴
    瑋浩及母親賴李娣妹返家，詎賴金定於回程途中因不勝酒力，竟於八十六年一月
    十九日凌晨三時左右，因駕車失速，於中山高速公路南下八十六公里又五百六十
    公尺處撞上湖口服務處出口處之橋墩，車輛當場著火，駕駛賴金定拋出車外死亡
    ，附載之乘客即原告乙○○之母親與兒子亦不幸被火燒死於車內，原告乙○○為
    子支出喪葬費用三十五萬零四百四十元，另原告夫婦歷經喪子之痛，精神遭受極
    大痛苦，而賴金定死亡後，其權利義務應由其妻及子即被告丁○○、丙○○繼承
    ，為此請求被告連帶賠償原告支出之喪葬費用三十五萬零四百四十元及原告夫婦
    二人非財產上之損害各五十萬元。被告則以被告丁○○之夫賴金定死亡後，自保
    險公司受領賴金定投保之乘客責任險金共一百五十萬元，嗣被告與原告乙○○達
    成和解，已將五十萬元匯入原告甲○○之帳戶內，另原告之子賴瑋浩之喪葬費用
    全是由原告之父賴生奎所支出，原告乙○○並未支付。又本件車禍發生後，被告
    丁○○已成寡婦，尚須扶養幼子即被告丙○○，收入極為有限，實無力再給付等
    語資為抗辯。
二、查原告主張賴金定為原告乙○○之弟，被告丁○○及丙○○分別為賴金定之妻及
    子。原告夫婦偕同幼子賴瑋浩及母親賴李娣妹與弟弟賴金定於八十六年一月十八
    日傍晚至基隆參加婚宴，賴金定於翌日凌晨即駕車搭載原告之子賴瑋浩及母親賴
    李娣妹返家，詎其於八十六年一月十九日凌晨三時左右，因駕車失速，於中山高
    速公路南下八十六公里又五百六十公尺處撞上湖口服務處出口處之橋墩，車輛當
    場著火，賴金定拋出車外死亡，車上乘客即原告乙○○之母親與兒子亦不幸被火
    燒死於車內之事實，業據其提出戶籍謄本、台灣新竹地方法院檢察署相驗屍體證
    明書為證，且為被告所不爭，自堪信為真實。又本件車禍發生地點速限為每小時
    九十公里，車禍之發生確係因駕駛賴金定駕車超速失控，右閃時留下往西南長三
    十四公尺之偏向輪痕，並衝出行駛車道再撞擊橋墩致車輛起火燃燒等情，業經本
    院向內政部警政署國道公路警察局第二警察隊調閱本件道路交通事故調查表查核
    屬實，另經本院送請台灣省竹苗區車輛行車事故鑑定委員會鑑定結果，亦認定賴
    金定駕駛超速失控為肇事原因，此有該會鑑定意見書一份在卷可憑。按汽車行駛
    高速公路，應依速限標誌指示，高速公路交通管制規則第五條第一項前段定有明
    文。查訴外人乙○○行駛於高速公路前開路段時，原應注意依速限標誌指示行駛
    ，且並無不能注意之情事，詎其仍疏未注意依該處速限之規定，駕駛超速失控衝
    出行駛車道後撞擊橋墩，致車輛起火燃燒，車內乘客賴瑋浩及賴李娣妹均死亡，
    其有過失甚明，且其過失與原告之子賴瑋浩之死亡間亦有因果關係；惟駕駛賴金
    定業已死亡，其繼承人為其妻及子即被告丁○○與丙○○，自應由繼承人就其債
    務負連帶清償之責，故原告主張被告應連帶負過失侵權行為責任，洵屬有據。
三、按因故意或過失，不法侵害他人之權利者，負損害賠償責任，不法侵害他人致死
    者，對於支出殯葬費之人亦應負損害賠償責任，民法第一百八十四條第一項前段
    、第一百九十二條第一項分別定有明文。原告乙○○主張原告之子賴瑋浩死亡後
    ，為其支出殯葬費計三十五萬零四百四十元等情，固據其提出收據六紙及新竹市
    立殯儀館使用規費明細表為證，然為被告所否認，並以系爭殯葬費用皆為原告之
    父賴生奎所支出等語資為抗辯。經查，原告所提殯葬費收據中除棚架桌席十二萬
    九千元及毛巾一百零二打計四萬二千八百四十元係供弔喪賓客使用，非屬喪葬必
    要之費用，應予扣除外，其餘十七萬八千六百元均屬殯葬禮俗所必需。惟查，前
    開殯葬費用中僅有十二萬元係原告乙○○實際所支出，其餘為原告兄弟負擔等情
    ，業據證人即原告乙○○之父、兄賴生奎及賴金全分別到庭證述屬實，並曾據原
    告乙○○本人自承無訛（見本院八十七年七月十六日言詞辯論筆錄），準此，原
    告乙○○得請求殯葬費用自以實際支出之十二萬元為限，逾此部分之請求則屬無
    據，應予駁回。
四、次按不法侵害他人致死者，被害人之父、母、子、女及配偶，雖非財產上之損害
    ，亦得請求賠償相當之金額，民法第一百九十四條定有明文。原告夫婦為被害人
    賴瑋浩之父母，突遭喪子之痛，精神上自感痛苦，其等請求被告賠償慰撫金，自
    屬有據。查原告乙○○現於時報文化事業總管理處任職，月薪為三萬多元，原告
    甲○○無職，被告丁○○原從事工廠作業員，月入約二萬餘元，惟現已失業近月
    餘，另被告丙○○年僅四歲，尚嗷嗷待哺等情，已據兩造到庭陳明，並有戶籍謄
    本及在職證明可憑。本院審酌原告乙○○與車禍肇事者賴金定原為至親兄弟，原
    告夫婦之稚子經賴金定搭載不幸身亡，原告夫婦自感悲痛，然原告夫婦年齡尚輕
    ，於其子賴瑋浩死亡後已另育有一子，又肇事者賴金定業已亡故，被告固須依繼
    承之法理承擔其債務，然被告丁○○甫生產長子即被告丙○○十數日即遭喪夫之
    痛，其孤兒寡母，又情何以堪，本院參酌前開兩造之身分、地位、經濟能力及原
    告精神上痛苦等一切情狀，認為原告二人各請求二十五萬元之慰撫金為相當。
五、至被告抗辯其已與原告和解等情，業據原告所否認，被告復未能舉證以實其說，
    其前揭抗辯自不足採。又被告另主張車禍發生後，原告乙○○即向被告丁○○請
    求賠償喪子損失，被告即已將保險公司給付之五十萬元匯入原告甲○○之帳戶內
    ，已清償原告等情，業經其提出郵政存簿儲金存款單為證，原告對於已收受五十
    萬元等情固不爭，惟稱系爭五十萬元係保險公司理賠的，不能算是已清償等語。
    查車禍肇事者賴金定曾向友聯產物保險股份有限公司投保汽車乘客責任險，每一
    位乘客死亡，則由前開保險公司給付被保險人賴金定保險金五十萬元，本件肇事
    車輛內計三人死亡，由保險公司共給付一百五十萬元，茲因被保險人賴金定亦死
    亡，保險公司遂將保險金給付賴金定之繼承人即被告丁○○等情，業經友聯產物
    保險股份有限公司苗栗通訊處主任羅世杰到庭結證明確，並有卷附之保險理賠資
    料可憑，按本件肇事者賴金定所投保之汽車乘客責任險，性質上屬任意之責任險
    ，旨在使被保險人對於第三人依法負損害賠償之責時，由保險公司給付被保險人
    保險金，作為填補被保險人因賠償他人所生財產上之損害，故保險公司給付被保
    險人之保險金，即屬被保險人之財產。本件保險公司給付被保險人賴金定之繼承
    人一百五十萬元，即屬賴金定之遺產，應由被告二人繼承，被告丁○○又以其中
    五十萬元給付原告，對於原告自應生清償之效力，故原告辯稱系爭五十萬元係由
    保險公司給付，不生清償效力等語，尚不足取。原告乙○○於喪子後，即向被告
    丁○○請求賠償，被告丁○○即將五十萬元匯入原告甲○○之帳戶內，作為賠償
    原告夫婦二人喪子之損失，故應認為原告夫婦二人已平均分受該五十萬元，準此
    ，原告二人之損害賠償請求權各於二十五萬元之範圍內業因清償而消滅。
六、綜上所述，原告乙○○請求被告連帶給付十二萬元，及自起訴狀繕本送達翌日即
    八十七年五月六日起至清償日止，按年息百分之五計算之利息，核屬有據，應予
    准許，逾此部分之請求為無理由，應予駁回。原告甲○○請求被告連帶給付五十
    萬元及自起訴狀繕本送達亦日起至清償日止，按年息百分之五計算之利息，則無
    理由，應予駁回。
七、原告陳明願供擔保，聲請宣告假執行，就其勝訴部分，經核無不合，原酌定相當
    擔保金額准許之，至被告敗訴部分，其假執行之聲請，已失所附麗，應予駁回。
八、兩造其餘攻擊防禦方法，核與本件判決結果不生影響，爰不一一贅述，附此敘明
    。
九、據上論結，本件原告之訴為一部有理由，一部無理由，依民事訴訟法第七十九條
    但書、第八十五條第二項、第三百九十條第二項，判決如主文。
中         華      民    國    八十九    年      十一      月    三十   日
                                  臺灣苗栗地法院民事庭
~B法官  曾明玉
右為正本，係照原本作成。
如對本判決上訴，須於判決送達後廿日內向本院提出上訴狀。
~B法院書記官  陳貴瑋
中      華      民      國    八十九    年      十一      月    三十    日


司法院資訊處製作；財團法人民間司法改革基金會備份。
